【裁判字號】    94,訴,2914
【裁判日期】    950920
【裁判案由】    毒品危害防制條例
【裁判全文】
臺灣板橋地方法院刑事判決              94年度訴字第2914號
公  訴  人  臺灣板橋地方法院檢察署檢察官
被      告  乙○○
                    （現另案於臺灣臺北監獄臺北分監執行）
選任辯護人  陳俊隆律師
上列被告因毒品危害防制條例案件，經檢察官提起公訴（94年度
偵字第8855號），本院判決如下：
    主  文
乙○○無罪。
    理  由
一、公訴意旨略以：被告乙○○與其父丙○○夥同甲○○（業經
    檢察官另案通緝中）、丁○○（業經檢察官另案偵查中）等
    人，共同基於販賣第一級毒品海洛因（下稱海洛因）、第二
    級毒品安非他命（下稱安非他命）之概括犯意，自民國94年
    3 月間起，連續販賣予綽號旺仔、阿弘、阿彰、阿吉、阿三
    、阿昌、姪子、斗仔、師公、國所、孝呆等人，嗣於94年5
    月20日下午4 時40分許，為警在臺北縣板橋市○○路346 號
    前查獲丁○○持有由丙○○無償轉讓之海洛因一小包 (淨重
    1.2 公克）及門號為0000000000號之行動電話一支（同案被
    告丙○○所涉販賣第一級、第二級毒品及轉讓第一級毒品部
    分另行審結）。嗣於同日下午6 時10分許，在臺北縣新莊市
    ○○路439 巷21號內，查獲被告乙○○及同案被告丙○○，
    並扣得海洛因十二包 (鑑餘淨重共計33.29 公克、空包裝重
    共計4.48公克)、 安非他命四包 (鑑餘毛重共計21.119公克
    )、 分裝袋四千四百七十八個、針筒二十一支、電子磅秤一
    台、帳冊一本、吸食器三組、電話連絡簿一本、分裝勺五支
    、行動電話五支（其中三支門號為0000000000、0000000000
    、0000000000，另二支無門號）及現金新臺幣（下同）二十
    二萬八千二百元、金融卡四張、存摺六本等物。再於同日晚
    間7 時30分許於上址查獲甲○○，並扣得門號為0000000000
    號之行動電話一支。因認被告乙○○所為係涉犯毒品危害防
    制條例第4 條第1 項、第2 項之販賣第一級、第二級毒品罪
    嫌等語。
二、按犯罪事實應依證據認定之，無證據不得認定犯罪事實；又
    不能證明被告犯罪者，即應諭知無罪之判決，刑事訴訟法第
    154 條第2 項、第301 條第1 項分別定有明文。次按認定犯
    罪事實所憑之證據，雖不以直接證據為限，間接證據亦包括
    在內，然而無論直接證據或間接證據，其為訴訟上之證明，
    須於通常一般人均不致有所懷疑，而得確信其為真實之程度
    者，始得據為有罪之認定，倘其證明尚未達到此一程度，而
    有合理之懷疑存在時，即難遽採為不利被告之認定，最高法
    院88年度臺上字第954 號判決意旨可資參照。
三、本件公訴意旨認被告乙○○涉犯毒品危害防制條例第4 條第
    1 項、第2 項之販賣第一級、第二級毒品罪嫌，無非係以卷
    附0000000000門號行動電話通訊監察譯文一份證明同案被告
    丙○○與通訊監察譯文中之「美惠」、「明惠」有共同販賣
    海洛因、安非他命之行為；同案被告丙○○於偵查中向檢察
    官坦承上開0000000000門號之行動電話是其所持有使用，且
    監察譯文中所稱之「軟的」、「硬的」，是指海洛因、安非
    他命之意，扣案現金二十二萬八千二百元中，除其中三萬元
    為其所有外，餘均為其女即被告乙○○所有等語；證人即本
    件警方承辦人員郭進興、羅國粹二人於偵查及本院審理中之
    證述，證明上開通訊監察譯文中所稱「美惠」或「明惠」之
    人即為被告乙○○，及扣案上開海洛因十二包、安非他命四
    包、帳冊、電話聯絡簿各一本、販毒所得款項現金二十二萬
    八千二百元、分裝袋四千四百七十八個、電子磅秤一台、門
    號為0000000000之行動電話一支等物可資佐證，為其主要論
    據。訊據被告乙○○固坦承上開扣案物品確實於伊與伊父即
    同案被告丙○○之上開住處內所搜出，及其有施用海洛因、
    安非他命之習慣等情，惟堅決否認有販賣第一級、第二級毒
    品之犯行，辯稱：伊並非通訊監察譯文中所指之「明惠」、
    「美惠」，亦無此種綽號，扣案現金中之十九萬餘元係伊二
    哥為賭博麻將所寄放，扣案帳冊僅係記載水電、房租開支及
    賭博輸贏，扣案金融卡及存摺亦均為其私人物品等語。辯護
    人為被告乙○○辯稱：本案警方係違法搜索，所搜出之上開
    扣案物品應不得作為證據，另扣案通訊監察譯文部分，關於
    販賣毒品之事實並不具體，且證人郭進興認上開「明惠」、
    「美惠」即為被告乙○○，僅為其推測之詞等語。
四、按搜索應用搜索票；檢察官、檢察事務官、司法警察官或司
    法警察逮捕被告、犯罪嫌疑人或執行拘提、羈押時，雖無搜
    索票，得逕行搜索其身體、隨身攜帶之物件、所使用之交通
    工具及其立即可觸及之處所；又檢察官、檢察事務官、司法
    警察官或司執行拘提、羈押，有事實足認被告或犯罪嫌疑人
    確實在內者，檢察官、檢察事務官、司法警察官或司法警察
    ，雖無搜索票，得逕行搜索住宅或其他處所，刑事訴訟法第
    128 條第1 項、第130 條、第131 條第1 項第1 款分別定有
    明文。經查：
  (一)本件依卷附搜索扣押筆錄所載（參見偵查卷第34頁），警方
    執行本件搜索之依據乃為上開刑事訴訟法第131 條第1 項第
    1 款之規定，其下並附註：「丙○○為板橋地檢署發布之毒
    品通緝犯」等字樣，亦即警方係因同案被告丙○○為通緝犯
    ，故對其上開住宅逕行搜索甚明。且卷內並無搜索票，亦可
    知本件警方搜索並無搜索票。又證人郭進興、羅國粹雖均於
    本院審理中證稱同案被告丙○○當時同意搜索上開住處等語
    ，惟此為同案被告丙○○所否認，卷內亦無同案被告丙○○
    之搜索同意書，而觀之同案被告丙○○之警詢筆錄及上開搜
    索扣押筆錄上均無記載同案被告丙○○曾同意警方搜索上開
    住處等情，是本件尚無足夠證據證明同案被告丙○○曾同意
    搜索，堪以認定。
  (二)就上開搜索扣押筆錄所載逕行搜索部分，依證人即執行搜索
    之警員羅國粹於本院審理中證稱：「（辯護人問：逮捕丙○○的時候，當時的搜索情形？）我表示我是警方，我有告訴
    他丁○○這件事，而且我們請他拿身分證出來之後，他就是
    通緝犯，我們本來不曉得他已經被通緝了。」、「（檢察官
    問：丙○○與乙○○當時都是通緝中？）當時不曉得，事後
    才知道。」等語（參見本院95年8 月30日審判筆錄第4 、6
    頁），可見警方執行逮捕及搜索前，尚不知悉被告乙○○及
    同案被告丙○○均為通緝犯甚明，是上開搜索扣押筆錄中記
    載係為因通緝犯丙○○在其上開住處內而逕行搜索其住宅，
    即與事實不符。
  (三)縱依證人郭進興、羅國粹所述及警方移送意旨所載，被告丙○○於當日下午4 時30分許即在臺北縣板橋市○○路346 號
    旁之公園內與證人丁○○交易毒品海洛因一包，惟依證人羅
    國粹於本院審理中所述：「他們在板橋殯儀館那邊的公園在
    交易毒品，我們就有人跟在丙○○後面，就拿一小包的毒品
    給證人丁○○，我們就有人逮捕丁○○，當時還沒有交易毒
    品，我就曾經打電話給證人郭進興，問他要不要逮捕，他就
    說如果確實有目睹他們交易毒品的話，就可以當場逮捕他，
    所以我們才逮捕丁○○，逮捕之後，我們就把丁○○帶到廂
    型車那裡。後來我和另外一位同事就趕到丙○○的住處外面
    ，看到我們小隊長已經在外面埋伏，當時丙○○還沒有回來
    ，過了五分鐘之後，看到丙○○騎機車回來，我們就上前表
    明身分，就將他查獲。」、「（辯護人問：你不是當場人贓
    俱獲就是了？）因為當時只有我ㄧ個人，所以沒有辦法一次
    把兩個人都逮捕。因為我們有兩台機車，另外一台機車已經
    騎到前面兩百公尺了，我等到那位同事騎機車過來會合再打
    電話給小隊長之後，就抓丁○○了。」、「（檢察官問：丙○○是在家裡的住處樓下被你們逮捕？）是的，他騎機車回
    家的時候，被我們逮捕。」等語觀之（參見上開審判筆錄第
    3 、4 、6 頁），即使同案被告丙○○確實有販賣或轉讓毒
    品予丁○○之行為，然當時警方並未當場逮捕同案被告丙○○，亦未追躡於其後，而警方移送意旨所指之交易時間當日
    下午4 時30分許，距離移送書及搜索扣押筆錄所載之查獲及
    搜索同案被告丙○○之時間即當日下午6 時10分許，亦已相
    隔約一小時四十分，則同案被告丙○○為警方逮捕時，已難
    認仍屬現行犯。況依同案被告丙○○於警詢筆錄中所述：「
    我拿鑰匙要開啟住處大門時被埋伏警方查獲。」等語（參見
    偵查卷第12頁），及證人羅國粹前揭所述，當時在同案被告
    丙○○騎機車返家時，在其住處樓下即已逮捕丙○○等語觀
    之，同案被告丙○○當係在進入上開住處前即已為警方逮捕
    ，更無再依前揭刑事訴訟法第131 條第1 項第1 款規定再進
    入同案被告丙○○上開住宅搜索逮捕之必要。而依前揭刑事
    訴訟法第130 條之規定，逮捕被告或犯罪嫌疑人，若無搜索
    票，復僅能逕行搜索其身體、隨身攜帶之物件、所使用之交
    通工具及其立即可觸及之處所，同案被告丙○○既在門外即
    遭逮捕，上開住處自非其立即可觸及之處所，故縱使認同案
    被告丙○○為現行犯，警方未經其同意，即依前揭刑事訴訟
    法規定搜索上開住宅，仍屬違反法定程序，至為灼然。
  (四)據此，本件警方逕行搜索上開住宅既不合法定程序，因此所
    扣得之上開扣案物品，即屬違背法定程序所取得之證據，自
    均不得作為證據。
五、經查：
  (一)卷附針對同案被告丙○○所使用0000000000門號行動電話之
    通訊監察譯文中，公訴意旨認與被告乙○○有關者為下列通
    話內容：
  與0000000000門號使用人（細主仔）於94年1 月17日下午2
    時48分30秒之對話內容：「細主仔：祭仔，我覺得這樣跟你
    做生意很累，也不能太晚，我現在上去了，你竟然說有了，
    我感覺很不好。丙○○：你說…。細主仔：你昨天十點多打
    過來說不要太晚，我一定要配合你的時間。丙○○：我又不
    知道你幾點要來，我哪有辦法。細主仔：我說給你聽啦，我
    是很實在跟你做生意。丙○○：說實在我是最好腳的。細主
    仔：我每次都幫你送到。丙○○：東西不好怎麼拿？細主仔
    ：有沒有做都沒關係，只是那種感覺。丙○○：你都要一、
    二天才過來，我哪能等你。細主仔：你都要我配合你的時間
    。丙○○：你每次都是晚上兩三點，我才不要，哪有人這樣
    的，要安全才對，你都是三更半夜我哪有辦法。丙（公訴意
    旨認係被告乙○○）：喂! 他沒有東西啦。細主仔：我是說
    給妳爸爸聽，晚上我車子好走。丙：現在都有在臨檢哩。細
    主仔：我是要說給你們知道，跟你們做生意，損失我是你們
    的損失不是我，我叫妳爸爸互相配合。丙：你說這個是重點
    ，大家是互相配合如果配合的來…。細主仔：妹仔! 我跟妳
    說下次妳也不用再打電話給我。」（參見偵查卷第61、62頁
    ）。
  與0000000000門號使用人（明惠）於94年3 月21日下午5 時
    34分26秒之對話內容：「丙○○：明惠，我現在如果要拿東
    西，有錢嗎？明惠：有。丙○○：六萬。明惠：好。」，同
    日下午4 時46分25秒之通話內容：「丙○○：他跟我約一個
    小時後，我還欠十一萬五。明惠：好。丙○○：錢我過去拿
    或是？明惠：你不是要過去板橋？丙○○：是。明惠：那你
    繞過來拿。」（參見偵查卷第65頁）。
  與0000000000門號使用人（阿裕）於94年4 月3 日上午10時
    31分55秒之通話內容（該支門號當時為美惠使用）：「阿裕
    ：老兄呢？美惠：他不在，他去掃墓。你下午再打好嗎？阿
    裕：我是阿裕，請他回來時打電話給我。美惠：你人在哪裡
    ？阿裕：我到新樹路口再打電話給妳好嗎？美惠：好。阿裕
    ：兩千。美惠：好。」（參見偵查卷第73頁）。
  與市話00000000號使用人（阿鴻）於94年4 月3 日上午11時
    34分17秒之通話內容（該支門號當時為美惠使用）：「阿鴻
    ：嫂子，我是阿鴻，伯仔呢？美惠：他不在。阿鴻：我有幫
    他買美娜水。美惠：你過來中正路這裡好了。阿鴻：中正路
    那裡，翁仔那裡嗎？美惠：是，你不要進來，我媽在這裡。
    阿鴻：好，我知道。美惠：你到了再打，我拿過去給你，你
    要拿多少？阿鴻：一張，我有幫他買美娜水。美惠：好。」
    （參見偵查卷第73頁）。
  與0000000000門號使用人（斗仔）於94年4 月18日晚間7 時
    25分34秒對話內容：「斗仔：祭仔，你那邊硬的怎樣？丙○○：一樣（轉頭跟明惠說：硬的我們拿多少？）不知是二八
    或是三十？…」（參見偵查卷第81頁）。
  與0000000000門號使用人（明惠）於94年4 月19日晚間7 時
    2 分32秒對話內容：「明惠：我拿給他了啦。丙○○：我打
    電話給妳都不接。明惠：我在樓下，我拿給他了。丙○○：
    好啦。」（參見偵查卷第83頁）。
  (二)上開通訊監察譯文中，其中部分之通話內容中，僅可得知
    同案被告丙○○與細主仔間，有做一些害怕被警方臨檢之生
    意，是否即為販賣毒品，由上開通話內容中並無法確知，而
    「明惠」除曾打電話予細主仔外，對於上開生意有何犯意聯
    絡或行為分擔，亦不明瞭。部分之通話內容中，亦僅可得
    知同案被告丙○○要向明惠調錢，然究竟係基於何種原因要
    調錢，亦不得而知。部分之通話內容中，僅提及「兩千」
    ，究竟係要購買何物，甚至是否僅為金錢借貸，亦不可而知
    。部分之通話內容中，僅能得知阿鴻有替同案被告丙○○
    購買美娜水，美娜水雖為施用海洛因者常用之添加物，但亦
    僅能證明同案被告丙○○有施用第一級毒品海洛因之犯行，
    不能證明同案被告丙○○或「美惠」是否有販賣毒品之行為
    。部分之通話內容中，縱使其中所指之「硬的」為安非他
    命，該段通話內容亦僅能證明同案被告丙○○及明惠有購買
    安非他命之行為，不能證明是否有販賣安非他命之行為。
    部分之通話內容中，明惠究竟拿何種東西給何人，均不明瞭
    。綜上以觀，不論上開通訊監察譯文中之「美惠」、「明惠
    」是否為被告乙○○，上開通訊監察譯文之內容並不具體，
    無從證明「美惠」、「明惠」或被告乙○○有販賣海洛因、
    安非他命之行為。
  (三)同案被告丙○○於警詢、偵查及本院審理中均否認有販賣毒
    品之行為，是其於偵查中所述，自難為不利於被告乙○○之
    認定。而證人郭進興、羅國粹雖認上開通訊監察譯文中之「
    美惠」、「明惠」乃為被告乙○○，但依前所述，僅由上開
    通訊監察譯文中不明確之內容，尚無法證明「美惠」或「明
    惠」有販賣毒品之行為。其餘扣案物品復為違法搜索所得之
    證據，均無證據能力，業如前述，是本案並無足夠之積極證
    據可資證明被告乙○○有販賣第一級毒品海洛因、第二級毒
    品之犯行，至為灼然。
六、綜上所述，本件被告乙○○雖坦承有施用海洛因及安非他命
    之犯行（業經檢察官另行聲請觀察、勒戒及強制戒治），然
    依調查所得之證據，並無足夠之積極證據可資證明被告乙○○確有公訴意旨所指之販賣第一級毒品海洛因、第二級毒品
    安非他命之犯行，揆諸前揭法條及判決意旨，既不能證明被
    告乙○○犯罪，自應諭知被告乙○○無罪之判決。
據上論斷，應依刑事訴訟法第301 條第1 項，判決如主文。
本案經檢察官吳宗光到庭執行職務。
中    華    民    國    95    年    9     月    20    日
                  刑事第十七庭審判長法  官 李幼妃
                                    法  官 鄭燕璘
                                    法  官 張紹省
上列正本證明與原本無異。
如不服本判決，應於判決送達後十日內向本院提出上訴狀（應附
繕本），上訴於臺灣高等法院。
                                    書記官 周雅玲
中    華    民    國    95    年    9     月    20    日


司法院資訊處製作；財團法人民間司法改革基金會備份。
